【裁判字號】    92,交聲,239
【裁判日期】    920717
【裁判案由】    聲明異議
【裁判全文】
臺灣高雄地方法院交通事件裁定                    九十二年度交聲字第二三九號
    原處分機關  臺北巿交通事件裁決所
    異  議  人  甲○○
    即受處分人
右列受處分人因違反道路交通管理處罰條例案件，對於臺北市交通事件裁決所九十二
年四月二十四日所為之處分（原處分：北市裁三字第二二—Ｂ00000000號）
，聲明異議，本院裁定如左：
    主  文
異議駁回。
    理  由
一、聲明異議意旨係以：聲明異議人於民國九十二年二月時三日駕駛車號ＢＦ—八六
    二二號自小客車自臺北返回高雄，途中遇臨檢才得知此車逾期檢驗，牌照已被註
    銷，故員警將車牌沒收，開立罰單，但准許當日無牌駛回高雄，因事發時，異議
    人之車籍仍在台北，故於二月十七日請假，乘車北上至台北市交通裁決所繳交罰
    款銷案，同日夜間趕回高雄，次日早上又請假半天，擬開車至高雄楠梓監理所驗
    車重新領牌，不料於途中又遭員警攔下，異議人詳細告知員警無牌行駛之理由，
    並出示所有相關此車之文件，包括先前之罰單、罰單繳清之收據、舊牌照申請書
    、牌照註銷直行書，及補繳稅金收據等資料，從異議人所攜帶完整資料，及行車
    方向，應可清楚證明異議人絕非有意違法，而是正要去辦理牌照事宜，無奈員警
    完全不接受異議人之解釋，拿著雞毛當令劍，執意開單告發，事後異議人即完成
    驗車領牌（車牌號碼：ＺＧ—九三六六號自小客車），但異議人卻為這張新罰單
    必須再次請假於三月三日北上到案說明，且異議人知道任何法律執法者都有一定
    的行政裁量權，在一般情形下交通速限以十公里之緩衝，異議人身為老師，也知
    對於成績五十八、五十九分同學網開一面，這些都是為避免執法過於嚴苛，若今
    日交通員警只知死守法條，為開罰單而開罰單，甚至將罰單視為一種業績，長此
    下去國人對於員警的印象將會是十分負面，將全國交通寄託在如此水準的警員，
    前景是令人憂慮的，經異議人到案說明後，承辦人員認異議人可以申訴，沒想到
    四月二十五日之裁決維持原判，異議人不服裁決，爰依法聲明異議。
二、按汽車有未領用牌照行駛者，處汽車所有人新台幣三千六百元以上，一萬零八百
    元以下罰鍰，並禁止其行駛，道路交通管理處罰條例第十二條第一項第一款規定
    甚明。
三、原處分意旨以：受處分人即異議人甲○○於九十二年二月十八日九時許，駕駛車
    身號碼ＲＶ０九八九九０號自小客車（原車牌號碼：ＢＦ—八六二二號）未懸掛
    前、後車牌行駛公路，行經高雄市○○路與同盟路口為警攔檢並掣製高市警交字
    第Ｂ00000000號之舉發違反道路交通管理事件通知單，異議人於到案期
    日前提出申訴，經台北市交通事件裁決所發函查復後認前開舉發無誤，爰依道路
    交通管理處罰條例第十二條第一項第一款之規定，對異議人處罰鍰新台幣三千六
    百元。
四、經查：
（一）異議人所有之車號ＢＦ—八六二二號自小客車因車輛逾期檢驗，前開車牌業於
      九十一年四月二十九日經註銷，於九十二年二月九日十八時五十分許，行經國
      道一號高速公路南向路段三百零一公里處為警攔檢，並依法扣得該車前後二面
      車牌，並禁止駕駛，而異議人仍於九十二年二月十八日九時許駕駛前開未懸掛
      前後車牌之車輛上路行駛乙節，業據異議人自承甚明，且有內政部警政署國道
      公路警察局於九十二年二月九日以公警局交字第Ｚ00000000號舉發違
      反道路交通管理事件通知單，及高雄市政府警察局九十二年二月十八日以高市
      警交字第Ｂ00000000號舉發違反道路交通管理事件通知單、臺北市交
      通事件裁決所交通違規罰鍰依據（收據聯）、汽車異動歷史查詢單各一紙均附
      卷可查，堪認異議人確於前開時、地駕駛未懸掛前、後車牌之車輛於道路上行
      駛而違規之事實足以認定。
（二）並按汽車在未領有正式牌照前，如有駛往公路監理機關接受新領牌照前檢驗者
      ，應申領臨時牌照道路交通安全規則第十八條第二款定有明文。且異議人於前
      開時、地因使用註銷牌照而牌照遭扣，及因未懸掛車牌，均由警於舉發通知單
      上載明「禁駛」、「限二十四小時拖回車籍地」、「限當日拖回」等註記，異
      議人對於相關規定應知之甚明，即車輛未懸掛車牌已不得再行駕駛。再者，法
      規規定之特定構成要件事實存在，行政機關即應為特定法律效果之行為，稱為
      羈束處分，反之，特定構成要件事實雖然確定存在，但行政機關有權選擇作為
      或不作為，或選擇作為不同法律效果之行政處分，即為裁量處分，但於構成要
      件事實之概念明確者，僅生單純之事實存在與否之認定問題，而無何裁量權限
      存在，僅於構成要件事實具有不確定性質之前提下，始有裁量之可能。是異議
      人前開違返道路交通管理處罰條例第十二條第一項第一款所規定之事實甚明，
      且前開規定之規範目的係為加強主管機關對於駕駛人及相關自小客車之管理，
      而有關異議人違規之動機或目的為何，均非所問，即舉發單位高雄市政府警察
      局交通警察大隊警員對於前開明確之違規事實，並無任何審酌或裁量權限。
（三）綜上，異議人違反前開規定甚明，且誤解裁量函義，前開所辯並不足採，本件
      事證明確，從而原處分機關據以援引上開規定，對於異議人裁處罰鍰新台幣三
      千六百元，並無不當，亦無違誤，本件異議為無理由，應予駁回。
三、據上論斷，應依道路交通案件處理辦法第十九條，裁定如主文。
中      華      民      國    九十二    年      七      月     十七     日
                              臺灣高雄地方法院交通法庭
                                  法    官  程克琳
右正本證明與原本無異。
如不服本裁定，應於裁定送達後五日內，向本院提出抗告狀。
                                   書 記 官  梁瑜玲
中    華    民    國      九十二      年      七      月      二十一    日


司法院資訊處製作；財團法人民間司法改革基金會備份。
